【裁判字號】    97,消債更,1906
【裁判日期】    980223
【裁判案由】    聲請更生程序
【裁判全文】
臺灣高雄地方法院民事裁定          97年度消債更字第1906號
聲  請  人  甲○○
上列當事人因消費者債務清理事件聲請更生，本院裁定如下：
    主  文
聲請人甲○○自中華民國九十八年二月二十三日十六時起開始更
生程序。
命司法事務官進行本件更生程序。
    理  由
一、聲請意旨略以：聲請人因積欠債權人銀行計新台幣（下同）
    2,059,033 元，於依中華民國銀行公會會員辦理消費金融案
    件無擔保債務協商機制，與最大債權銀行中國信託商業銀行
    股份有限公司達成分期還款協議，同意自95年9 月起、分12
    0 期、利率8.88％、每月繳納12,082元方式償還。因聲請人
    從事美容工作，95年協商時每月薪資約25,000元，尚須支付
    房屋貸款及負擔4 名子女之扶養費，猶需配偶支助聲請人始
    得以支付協商款項，然因景氣影響，聲請人97年收入減少為
    18,000元，以聲請人及配偶之收入扣除一家6 口基本生活開
    銷及房屋貸款後，再履行協商還款，顯入不敷出，因此原方
    案之條件過苛，已經超越聲請人能力而致履行協商顯有重大
    困難，於97年4 月起毀諾，實有不可歸責於己之事由，爰依
    法聲請准允裁定更生等語。
二、按債務人不能清償債務或有不能清償之虞者，得依消費者債
    務清理條例所定更生或清算程序，清理其債務。債務人無擔
    保或無優先權之債務總額未逾新台幣（下同）1200萬元者，
    於法院裁定開始清算程序或宣告破產前，得向法院聲請更生
    。又於消費者債務清理條例施行前，債務人依金融主管機關
    協調成立之中華民國銀行公會會員，辦理消費金融案件無擔
    保債務協商機制與金融機構成立之協商，準用同條例第151
    條第5 項之規定，即債務人與金融機構協商成立者，不得聲
    請更生或清算，但因不可歸責於己之事由，致履行顯有重大
    困難者，不在此限。如法院開始更生程序之裁定，應載明其
    年、月、日、時，並即時發生效力。法院裁定開始更生或清
    算程序後，得命司法事務官進行更生或清算程序，必要時得
    選任律師、會計師或其他適當之自然人或法人一人為監督人
    或管理人。消費者債務清理條例第3 條、第42條第1 項、第
    151 條第5 項、第6 項、第45條第1 項及第16條第1 項分別
    定有明文。
三、經查：聲請人所主張之上開事實，業據提出債權人清冊（卷
    5-6 頁）、前置協商退件通知（卷13頁）、聯合徵信中心之
    個人資料（卷23-29 頁，債務餘額為2,059,033 元）、家族
    戶籍謄本（卷37-38 頁）、聲請人之高雄市國稅局財產歸屬
    及各類所得資料清單（卷30、35-36 頁）、土地及建物登記
    謄本（卷31-34 頁）、國泰人壽保險股份有限公司房貸繳息
    記錄（卷49頁）、聲請人收入切結書（卷90頁）、家族系統
    表（卷91-92 頁）、配偶黃瑞玉及受扶養人之高雄市國稅局
    財產歸屬及各類所得資料清單（卷75-89 頁）、協商繳款證
    明影本（卷42-48 頁）、台北富邦商業銀行陳報毀諾狀（卷
    214- 222頁）等可憑，可信為實。
四、本院審酌聲請人95年、96年所得為1,159 元、129 元之收入
    （卷35-36 頁），97年每月薪資所得約18,000元（卷90頁收
    入切結書），於繳納協商分期款每月12,082元後，已不足支
    付聲請人基本生活所需，更遑論需與配偶分擔扶養4 名子女
    ，更無力繼續繳納房屋貸款，縱係配偶負全部房屋貸款，短
    期或可勉力為之，但終難以為繼，致不能履約，並無違常。
    因此，聲請人無法依協議繼續償還，既係因客觀收入減少所
    致，非因協議後故有浪費或其他不利償還之行為，且在收入
    不足償還協商金額之情形下，仍繼續償還，至97年4 月始不
    得以毀諾，則應認已盡相當之償還誠意，且上開與金融機構
    協商成立之償還協議，因不可歸責於聲請人之事由，致履行
    顯有重大困難。而聲請人無擔保或無優先權之債務總額未逾
    新臺幣1,200 萬元，復無同條例第46條規定已經法院裁定開
    始清算程序或宣告破產 (卷116 頁本院紀錄科查詢表)及 第
    6 條第3 項、第8 條各款所定駁回更生聲請等程序事由存在
    ，則債務人聲請更生，是有理由。爰裁定如主文。
中    華    民    國    98    年     2    月    23    日
              民事第三庭    法      官  藍家慶
上為正本係照原本作成。
本裁定已於98年2月23日下午4時公告
本件不得抗告。
中    華    民    國    98    年    2     月    23    日
                            書  記  官  呂姿儀


司法院資訊處製作；財團法人民間司法改革基金會備份。
